【裁判字號】    97,交抗,770
【裁判日期】    970716
【裁判案由】    聲明異議
【裁判全文】
臺灣高等法院臺中分院刑事裁定         97年度交抗字第770號
抗 告 人即
原處分機關  交通部公路總局臺中區監理所臺中市監理站
代  表  人  丙○○
代  理  人  甲○○
受處分人    乙○○
上列抗告人因聲明異議案件，不服臺灣臺中地方法院中華民國97
年4 月25日裁定（97年度交聲字第1202號），提起抗告，本院裁
定如下：
    主  文
抗告駁回。
    理  由
一、本件抗告意旨略以：汽車駕駛人因違反道路交通管理處罰條
    例第三十五條規定受吊扣駕駛執照處分，如無當時駕駛車種
    之駕駛執照，仍應吊扣其持有其他車種之駕駛執照，主要係
    考量其違規行為對道路交通秩序之維持及道路交通安全已生
    較大影響，故吊扣其持有之駕駛執照，以限制其繼續駕車行
    駛道路之權利，係屬駕駛行為之限制，並不因所持駕駛執照
    種類之不同而有所差異。本案異議人現僅領有汽車駕照（未
    考領機車駕照），今騎乘重機車遭警舉發酒後駕車案，於上
    級機關未為新函示前，仍依交通部相關函示，按上開條例第
    三十五條規定裁處吊扣汽車駕駛執照十二個月，為此就原裁
    定關於「吊扣駕駛執照十二個月，撤銷不罰」部分，爰於法
    定期間內提起抗告云云。
二、按汽車駕駛人，駕駛汽車經測試檢定酒精濃度超過規定標準
    者，處新臺幣一萬五千元以上六萬元以下罰鍰，並當場移置
    保管其車輛及吊扣其駕駛執照一年，道路交通管理處罰條例
    第三十五條第一項第一款定有明文。又按道路交通管理處罰
    條例第六十八條業於九十四年十二月十四日修正，並自九十
    五年三月一日施行，修正前之道路交通管理處罰條例第六十
    八條規定：「汽車駕駛人，因違反本條例及道路交通安全規
    則之規定，受【吊扣或】吊銷駕駛執照處分時，【吊扣或】
    吊銷其持有各級車類之駕駛執照。」，而修正後之道路交通
    管理處罰條例第六十八條規定：「汽車駕駛人，因違反本條
    例及道路交通安全規則之規定，受吊銷駕駛執照處分時，吊
    銷其持有各級車類之駕駛執照。」。查，該條文修正前，其
    原提案修正條文為：「汽、機車駕駛人，因違反本條例及道
    路交通安全規則之規定，受【吊扣或吊銷】駕駛執照處分時
    ，【吊扣或吊銷】其違法或違規當時所駕駛車輛之駕駛執照
    。」立法理由略以：「原條文將違法或違規駕駛人所持有各
    級車類之駕駛執照一併吊扣或吊銷，失之過酷，影響人民工
    作及生活甚鉅，爰修正之」等語，是以其立法意旨在於違規
    行為對道路交通秩序之維持及道路交通安全已生較大之影響
    ，故規定吊扣或吊銷其持有各級車類之駕駛執照，以限制其
    繼續駕車行駛道路之權利，其係屬駕駛行為之限制，並不因
    所持駕駛執照種類不同而有所差異。而最後通過之修正條文
    ，係將道路交通管理處罰條例第六十八條原有條文中之【吊
    扣或】三字刪除各情，有立法院交通委員會九十四年十月五
    日台立交字第０九四二四００一五三號函附道路交通管理處
    罰條例第六十八條審查報告可參（參立法院公報第九十四卷
    第七十期第一三五至一三八頁），綜觀上開立法理由及立法
    經過，依修正後之條文，按上開規定受【吊銷駕照】處分者
    ，仍維持吊銷其持有各級車類之駕駛執照，至於，受【吊扣
    駕照】處分者，則僅【吊扣】其違法或違規當時所駕駛車輛
    之駕駛執照，不再吊扣其持有各級車類之駕駛執照，此觀之
    立法理由及立法經過至明。
三、經查：本件受處分人乙○○持有小型車駕駛執照，於九十五
    年九月六日凌晨四時十七分許，騎乘車牌號碼ＩＭＳ－四０
    九號重型機車，行經臺中市○區○○○路五七四號前肇事，
    為警前往處理並測得其呼氣酒精濃度達每公升一點三八毫克
    ，因有「酒醉駕車，經酒測值為一點三八ｍｇ／ｌ」之違規
    事由，遭臺中市警察局第三分局健康派出所以中市警交字第
    ＧＤ0000000號舉發違反道路交通管理事件通知單依
    法舉發，經原處分機關依道路交通管理處罰條例第三十五條
    第一項第一款規定裁處受處分人吊扣（小型車）駕駛執照十
    二個月等情，業據受處分人所不爭執，復有受處分人之聲明
    異議狀在卷可稽，並有舉發違反道路交通管理事件通知單及
    原處分裁決書附卷可參，則受處分人確有上開違規行為，堪
    已認定。惟查，受處分人之違規行為係發生於九十五年九月
    六日，自應依現行（修正後）之道路交通管理處罰條例第六
    十八條裁處，而現行（修正後）道路交通管理處罰條例第六
    十八條之規定，既將「吊扣」等字刪除，是依前開說明，駕
    駛人受吊扣駕駛執照處分時，應不再吊扣其持有各級車類之
    駕駛執照，故原處分機關於作成吊扣駕駛執照處分時，應就
    行為人所應吊扣之駕駛執照種類予以限定，始符合依法行政
    原則。又按駕駛人向公路監理機關申請登記，考驗及格後發
    給汽車駕駛執照，即為駕駛汽車之許可憑證；因取得高一級
    車類之駕駛資格者，應換發駕駛執照，並准其駕駛較低級車
    類之車輛；又已領有小型車駕駛執照者，得駕駛輕型機器腳
    踏車，道路交通安全規則第六十一條第一項第四款有明文規
    定，而查，受處分人僅持有小型車駕駛執照，然仍駕駛本件
    重型機器腳踏車而為警舉發等情，業為受處分人所不爭執，
    且有駕照基本資料及上開舉發通知單存卷足參，準此，可認
    受處分人乃係無照駕駛重型機器腳踏車甚明。揆諸前開說明
    ，受處分人依法所受之處分既應為限制其駕駛重型機器腳踏
    車之權利，亦即吊扣其重型機器腳踏車之駕駛執照為是，然
    受處分人並未領有重型機車駕駛執照，已如前述，本件自無
    從逕為吊扣其重型機器腳踏車駕照之諭知，而應為受處分人
    不罰之諭知。原處分機關未審酌及此，逕為裁罰，即難認為
    允當。綜上所述，原審因認本件受處分人就此部分所為之異
    議，為有理由，撤銷原處分關於吊扣駕照十二個月部分之裁
    處，並為受處分人不罰之諭知，於法並無違誤，抗告人未審
    酌新修正法律之規定，仍執前詞提起抗告請求維持原處分云
    云，為無理由，應予駁回。
四、據上論結，應依道路交通案件處理辦法第26條，刑事訴訟法
    第412條，裁定如主文。
中    華    民    國    97    年    7     月    16    日
            刑事第七庭    審判長法  官  林  榮  龍
                                法  官  江  錫  麟
                                法  官  張  惠  立
上列正本證明與原本無異。
不得再抗告。
                                書記官  陳  慈  傳
中    華    民    國    97    年    7     月    16    日


司法院資訊處製作；財團法人民間司法改革基金會備份。
